臺灣臺北地方法院簡易民事判決
                                 110年度北簡字第17105號
原      告  林松村  
被      告  鑽石大樓管理委員會

兼
法定代理人  張錦秋  
被      告  陳信全

上列當事人間請求確認會議無效事件，於中華民國111年4月27日
言詞辯論終結，本院判決如下： 
    主  文
原告之訴駁回。
訴訟費用由原告負擔。
    事實及理由
一、原告主張：被告鑽石大樓管理委員會（下稱被告管委會）於
    民國110年1月9日召開管理委員會會議，討論重新訂定鑽石
    大樓管理費，因考量多項因素，需再開會決議。詎被告管委
    會之主任委員即被告張錦秋及財物委員即被告陳信全，反對
    再行開會，竟未經被告管委會同意召開臨時會下，由被告陳
    信全私下寄發鑽石大樓110年度第一次區分所有權人臨時會
    （下稱系爭臨時區權會）開會通知單，違反公寓大廈管理條
    例第25條第2項第2款規定，系爭臨時區權會會議為無效；且
    系爭臨時區權會開會通知單內容無召集人，也未蓋章署名，
    所為決議自始確定不生效力；又系爭臨時會開會時，有區分
    所有權人在表決時離席，致系爭臨時會議題表決方式，違反
    鑽石大樓規約（下稱系爭規約）第3條第1項第10款約定，系
    爭臨時會通過「鑽石大樓不論其用途為何，其管理費改為以
    每坪70元計算」之決議無效，為此提起本訴，並為先位聲明
    ：系爭臨時會議無效；備位聲明：系爭臨時會議所為之決議
    無效。
二、被告則以：鑽石大樓原訂定之管理費基準有不公平狀況，被
    告管委會應住戶請求，於110年3月20日召開系爭臨時會議，
    當時與會住戶多數投票同意將管理費調整為每坪70元定案等
    語，資為抗辯。並聲明：原告之訴駁回。
三、本院得心證之理由
（一）按確認法律關係之訴，非原告有即受確認判決之法律上利
      益者，不得提起之；確認證書真偽或為法律關係基礎事實
      存否之訴，亦同，民事訴訟法第247條第1項定有明文。所
      謂即受確認判決之法律上利益，係指法律關係之存否不明
      確，原告主觀上認其在法律上之地位有不安之狀態存在，
      且此種不安之狀態，能以確認判決將之除去者而言（最高
      法院52年度台上字第1240號判決意旨參照）。又按公寓大
      廈區分所有權人會議，係區分所有權人為共同事務及涉及
      權利義務有關事項，召集全體區分所有權人所舉行之會議
      ，為公寓大廈管理條例第3條第7款所明訂，而區分所有權
      人會議之決議，係多數區分所有權人集合之意思表示而成
      立之法律行為，雖非法律關係本身，然其所為決議常為多
      數法律關係基礎，該法律關係基礎事實存否如生爭執，公
      寓大廈區分所有權人之私法上地位即有受侵害之危險。查
      本件原告主張其為鑽石大樓之區分所有權人，鑽石大樓於
      110年3月20日召開系爭臨時會議之召集程序不合法而無效
      ，其決議亦無效。則原告對上開會議及決議之效力既有爭
      執，且此會議或決議存否及效力如何不明確，對於原告區
      分所有權人之權利有不安之危險，此不安之狀況有以確認
      判決除去之必要，故原告提起本訴自有確認之利益。
（二）次按「總會之召集程序或決議方法，違反法令或章程時，
      社員得於決議後三個月內請求法院撤銷其決議。但出席社
      員，對召集程序或決議方法，未當場表示異議者，不在此
      限。總會決議之內容違反法令或章程者，無效」，民法第
      56條定有明文。又按公寓大廈管理委員會為人的組織體，
      區分所有權人會議為其最高意思機關。其區分所有權人會
      議之召集程序或決議方法，違反法令或章程時，依公寓大
      廈管理條例第一條第二項規定，固應適用民法第五十六條
      第一項撤銷總會決議之規定，由區分所有權人請求法院撤
      銷區分所有權人會議之決議。惟區分所有權人會議如係由
      無召集權人所召集而召開，既非公寓大廈管理委員會合法
      成立之意思機關，自不能為有效之決議，且在形式上亦屬
      不備成立要件之會議，其所為之決議當然自始完全無決議
      之效力。於此情形，即屬依法提起確認該會議決議不存在
      之訴以資救濟之範疇，而非在上述撤銷會議決議之列（最
      高法院92年度台上字第2517號裁判意旨參照）。經查：
　　　1.按「有下列情形之一者，應召開臨時會議：一、發生重
        大事故有及時處理之必要，經管理負責人或管理委員會
        請求者。二、經區分所有權人五分之一以上及其區分所
        有權比例合計五分之一以上，以書面載明召集之目的及
        理由請求召集者」、「區分所有權人會議除第二十八條
        規定外，由具區分所有權人身分之管理負責人、管理委
        員會主任委員或管理委員為召集人」，公寓大廈管理條
        例第25條第2、3項定有明文。而主任委員對外代表管理
        委員會，亦為同條例第29條第2項所明訂。查系爭臨時
        會議之主席為鑽石大樓管理委員會之主任委員即被告張
        錦秋，有該鑽石大樓110年度第1次區分所有權人臨時大
        會會議記錄在卷可稽（見本院110年度補字第1000號卷
        第27頁），而張錦秋於該次會議亦表明因為管理費用公
        平性而召開此次臨時會議，是堪認系爭臨時會議係有召
        集權人所召集，並符合上述召開臨時會議之要件。至原
        告固提出系爭臨時區權會開會通知單為證（見本院110
        年度北司補字第828號卷第15頁），主張其上並未記載
        召集人及未蓋章署名，且係由被告陳信全所寄發等語，
        惟查，該開會通知單之目的係用以告知受通知人關於會
        議日期、地點及目的等內容，與系爭臨時區權會是否經
        有召集權人召開乙節顯屬二事，原告據此主張系爭臨時
        會議無效，為無可採。
　　　2.次按「區分所有權人會議：十、區分所有權人會議討論
        事項，決議均應有超過區分所有權人數六分之一及其區
        分所有權比例合計六分之一以上之出席，以出席人數過
        半數及其區分所有權比例占出席人數區分所有權合計過
        半數之同意行之」，系爭規約第3條第1項第10款亦有約
        定。查本件依系爭臨時會議之會議紀錄記載「應出席戶
        數185戶，實際出席戶數96戶（其中含委託書22戶）。
        未出席戶數89戶，出席人數過半。…會後計票結果：臨
        時大會出席共96人，已過半（本人出席74人，委出席22
        人）。若按持分比例統計與會住戶持分比已過2/3」（
        見前述補字卷第27、28頁）可知，出席人數為96戶，出
        席人數過半數，原告對此並未爭執，則出席人數已符合
        上述規約約定。至於決議過程中是否有人離席，決議方
        法是否違反法令或章程，依上述說明，係是否得請求撤
        銷決議，並非決議無效。是原告據此請求再函調出席簿
        、委託書、各方案表決人數及面積比例等資料，亦無調
        查之必要，併此敘明。
四、從而，原告先位請求確認系爭臨時會議之會議無效；備位請
    求確認系爭臨時會議所為決議無效，均無理由，應予駁回。
五、又按攻擊或防禦方法，除別有規定外，應依訴訟進行之程度
    ，於言詞辯論終結前適當時期提出之；當事人意圖延滯訴訟
    ，或因重大過失，逾時始行提出攻擊或防禦方法，有礙訴訟
    之終結者，法院得駁回之，民事訴訟法第196條第1項、第2
    項前段分別定有明文。查原告於本件言詞辯論終結後提出民
    事聲請再開辯論狀主張其於111年4月27日言詞辯論期日方取
    得被告答辯資料，檢視後找到證據而聲請再開辯論云云，惟
    查，前揭被告答辯資料，業經本院當庭提示予原告表示意見
    ，原告亦回覆「這份是區分所有權人會議，而我是針對臨時
    區分所有權人會議」等語（如本院卷第50頁），則其於言詞
    辯論終結後，據此請求再開辯論，與法未合。本件事證已臻
    明確，兩造其餘攻擊防禦方法，於本判決結果不生影響，爰
    不一一論述，併此敘明。
六、訴訟費用負擔之依據：民事訴訟法第78條。
中　　華　　民　　國　　111 　年　　5 　　月　　17　　日
                              臺北簡易庭
                                  法  官　郭麗萍
以上正本證明與原本無異。
如不服本判決，應於判決送達後20日內向本庭（臺北市○○區○
○○路0 段000 巷0 號）提出上訴狀。（須按他造當事人之人數
附繕本）。如委任律師提起上訴者，應一併繳納上訴審裁判費。
中　　華　　民　　國　　111 　年　　5 　　月　　17　　日
                                  書記官　陳怡如